【裁判字號】    90,上更(一),357
【裁判日期】    901220
【裁判案由】    違反水土保持法等
【裁判全文】
臺灣高等法院高雄分院刑事判決                  九十年度上更(一)字第三五七號
    上  訴  人  台灣高雄地方法院檢察署檢察官
    被      告  乙○○
右上訴人因被告違反水土保持法案件，不服臺灣高雄地方法院八十七年度訴更字第三
號中華民國八十八年四月十六日第一審判決（起訴案號：臺灣高雄地方法院檢察署八
十七年度偵字第一三九四號），提起上訴，判決後，經最高法院發回更審，本院判決
如左：
      主      文
原判決撤銷，發回台灣高雄地方法院。
      理      由
一、甲訴意旨略以：被告乙○○夥同謝長和、梁顯東（以上二人另案審理）明知坐落
    高雄縣大寮鄉○○段一五五之卅五、卅六、卅七、卅八號土地為都市計畫區域內
    之私有山坡地，竟起意共同意圖為自己不法利益，未經主管機關許可及土地所有
    權人同意，由被告乙○○與梁顯東於八十五年八月間合夥向不特定建築商承包廢
    棄物之處理，且由被告乙○○僱用謝長和於上開現場私設垃圾場竊佔供己使用，
    且向前來傾倒廢棄物之卡車司機收費牟利、毀損水土保持之維護設施，嚴重污染
    環境，於八十六年七月廿七日十四時許為警當場查獲，認被告乙○○涉有水土保
    持法第卅二條第一項、刑法第三百廿條第二項之罪嫌等語。
二、原判決以被告乙○○前曾自八十三年六月間起，未經謝進南、謝川中同意，擅自
    竊佔其二人所共有坐落高雄市小港區○○○○段四一二號土地，供不特定人倒棄
    廢土，每輛卡車廢棄物收取新台幣（下同）一百五十元，計竊佔土地面積０．一
    一六甲頃，經高雄市政府環保局報警於八十五年六月間查獲，涉犯竊佔罪經判處
    有期徒刑八月確定，有原審法院八十五年度易字第五七四七號、本院八十六年度
    上易字第二四二三號刑事判決書各一份附卷足憑。本件竊佔犯行與上開經判決確
    定之竊佔罪，有連續犯之裁判上一罪關係，上開竊佔犯行既已判決確定，其既判
    力自應及於本件犯行，因而依刑事訴訟法第三百零二條第一款諭知免訴之判決。
    固非無見。
三、惟按水土保持法第三十二條第一項關於在甲有或私人山坡地、甲有林區或他人私
    有林區內未經同意擅自墾殖、占用之刑罰規定，雖重在農、林、漁、牧地，山坡
    地或林區之水土保持，但亦含有竊佔罪之本質，而屬刑法第三百二十條第二項之
 特別規定；且刑法第三百二十條第二項之竊佔罪，為即成犯，於其竊佔行為完成
    時犯罪即成立，以後之繼續竊佔乃狀態之繼續，而非行為之繼續，最高法院八十
    六年度台上字第六二二一號、九十年度台上字第五五七Ｏ號分別著有判決要旨及
    六十六年台上字第三一一八號著有判例要旨可資參照。
四、經查，被告乙○○前曾自八十三年六月間起，未經謝進南、謝川中同意，擅自竊
    佔其二人所共有坐落高雄市小港區○○○○段四一二號土地供不特定人倒棄廢土
    ，經高雄市政府環保局報警於八十五年六月間查獲，所涉犯之竊佔罪犯行，業經
    判處有期徒刑八月確定，有原審法院八十五年度易字第五七四七號、本院八十六
    年度上易字第二四二三號刑事判決書各一份附卷足憑，是被告於八十三年六月間
    確曾犯有竊佔罪犯行之事實應可認定，則參酌前開判決要旨，被告於前開案件中
    所為竊佔犯行之成立時間為八十三年六月間。又，本件被告所占用高雄縣大寮鄉
    ○○段第一五五之三五地號土地係地主黃阿花等十五人共有，部分為國有；第一
    五五之三六地號係地主黃陳月等二人共同；第一五五之三七地號土地屬國有；第
    一五五之三八地號土地則係地主吳德仁等四人共有，有本院八十九年度上訴字第
    八六四號判決一份在卷足憑，足見被告本件之犯罪地點與上開確定判決之地點並
    不相同，且被害之地主亦不相同。再者，被告乙○○於偵查中供稱：「我原本在
    小港傾倒，被人告，然後改到赤崁段大坪頂倒了約六個月，是倒健築用廢棄物、
    、。」等語（八十六年度偵字第二０三六三號卷第一八０頁背面），顯見本件係
    被告因前案被起訴後始至本件之上揭地點設置棄土場，而非主觀上自始（即八十
    三年六月）即有至本件被訴地點設置棄土場之計畫，則被告於前案確定判決中所
    述之地點及本件之地點傾倒廢棄物，是否係出於連續犯之概括犯意，即屬有疑。
    是本件係被告前案在高雄市小港區犯罪被查獲後，另外尋找本件在高雄縣大寮鄉
    ○○段土地犯罪，其時間、地點與上開確定判決所認定之事實均有差別，被害之
    地主亦不相同，且兩件犯之時間八十三年六月與八十五年八月相隔已達兩年有餘
    ，則本件是否係另行起意，得否認係連續犯而得為免訴之諭知，亟待詳查審酌，
    甲訴人上訴意旨執此指摘原判決不當，為有理由，應由本院將原判決撤銷，發回
    原審法院另為妥適之判決。並不經言詞辯論為之。
據上論結，應依刑事訴訟法第三百六十九條第一項但書、第三百七十二條，判決如主
文。
中    華    民    國      九十      年      十二      月      二十      日
                              臺灣高等法院高雄分院刑事第二庭
                                  審判長法官  曾永宗
                                        法官  郭玫利
                                        法官  邱永貴
右正本證明與原本無異。
如不服本判決，應於判決送達後十日內向本院提出上訴狀，其未述理由者並應於提
出上訴狀後十日內向本院補提理由書（應附繕本)。
                                      書記官  周能智
中    華    民    國      九十      年      十二      月      二十四    日
                                                                        Ｑ


司法院資訊處製作；財團法人民間司法改革基金會備份。
